最高法院刑事判決　　　　　　　九十六年度台上字第三九六號
上　訴　人　甲○○
上列上訴人因妨害公務案件，不服台灣高等法院中華民國九十三
年六月十六日第二審判決（九十三年度上訴字第一二二二號，起
訴案號：台灣台北地方法院檢察署九十二年度偵字第六一五０號
），提起上訴，本院判決如下：
    主  文
原判決撤銷，發回台灣高等法院。
    理  由
本件原判決撤銷第一審諭知上訴人甲○○無罪之判決，改判論處
上訴人共同損壞公務員委託第三人掌管之文書罪刑，固非無見。
惟查：一、扣案損壞之電錶，經原審勘驗結果，其電錶外觀部分
，係套環（號碼0000000000）被鋸斷，及「電錶下方
之鐵箍鬆脫，與電錶連結之銅線、簽封、合格標誌仍完好」，另
勘驗電錶齒輪部分，有被磨損之感覺等情，有原審勘驗筆錄及該
電錶、套環照片可稽（見原審卷第五０、五一頁）。依原判決事
實欄及理由之記載，上訴人亦係將其「使用之00000000
號電錶上所裝置之封印鎖（編號：0000000000）剪斷
損壞後，打開電錶表玻璃蓋，將電度錶計量器之齒輪輪軸鋸短，
使之損壞鬆脫而使圓盤逐漸轉慢，致電度錶統計度數之功效失準
，以此不正方法竊電」，準此，本件上訴人似係以鋸斷電錶套環
（或封印鎖）並磨損齒輪之方式損壞電錶，以達竊電之目的。原
判決理由謂「台電公司在用戶電錶上裝置之封印鎖，一面刻有電
力公司或台電字樣，一面印有閃光圖案」，足以證明為該公司所
加封，認依刑法第二百二十條之規定以文書論，乃論以刑法第一
百三十八條之損壞公務員委託第三人掌管之文書罪；而依卷內之
該套環照片顯示（併參照本案九十三年度請上字第一三一號卷第
九、十頁），該套環上似僅有上述之0000000000編號
，原判決為上述之認定，與卷內證據資料不盡相符，復未說明該
僅有0000000000編號標示之電錶套環何以仍具上述文
書性質，自嫌理由矛盾及理由不備。二、上訴人承租經營「α髮
造型」店之台北市○○○路○段八三號二樓房屋，租期自民國九
十一年二月一日起至九十三年一月三十一日止，並於九十年十二
月二十日新設用電，有卷附租賃契約書及台灣電力股份有限公司
九十二年十二月十七日北市區資核字丙字第九二一二－０三一四
號函可稽（見同上請上卷第七頁，第一審卷第一八０頁）；如果
無訛，上訴人於九十年一至三月間尚未承租上址房屋，該段期間
電錶之用量如何即似與上訴人無關。原判決以九十年一至三月間
與九十一年一至三月間之電錶計量相較，認非正常，併執為推斷
上訴人曾拆卸該電錶之依據，自難認允洽。三、九十四年二月二
日修正公布，九十五年七月一日施行之刑法第十條第二項規定：
「稱公務員者，謂下列人員：一、依法令服務於國家、地方自治
團體所屬機關而具有法定職務權限，以及其他依法令從事於公共
事務，而具有法定職務權限者。二、受國家、地方自治團體所屬
機關依法委託，從事與委託機關權限有關之公共事務者。」依新
刑法之規定，公營事業機構（參照司法院釋字第八號、第七三號
解釋，係指依公司法組織，政府股份〔官股〕占百分之五十以上
之事業機關）之員工，並非屬服務於國家、地方自治團體所屬機
關之人員，即非刑法第十條第二項第一款前段之公務員類型。但
如「負有一定公共事務之處理權限」者，則為同款後段之授權公
務員類型。原判決認定「台電公司在用戶電錶上裝置之封印鎖」
，係屬公務員委託第三人掌管之文書，未及依新法說明設置電錶
之該公司人員，何以具上述公務員身分之依據及理由，亦嫌理由
欠備。以上或為上訴意旨所指摘，或為本院得依職權調查之事項
，應認原判決有撤銷發回更審之原因。
據上論結，應依刑事訴訟法第三百九十七條、第四百零一條，判
決如主文。
中　　華　　民　　國　九十六　年　　一　　月　 十八 　日
                      最高法院刑事第七庭
                          審判長法官  呂　潮　澤
                                法官  吳　昆　仁
                                法官  孫　增　同
                                法官  趙　文　淵
                                法官  吳　　　燦
      本件正本證明與原本無異
                                      書  記  官
中　　華　　民　　國　九十六　年    一　  月  二十三　日
                                                      Ｋ
